臺灣桃園地方法院刑事判決　　　109年度訴字第1121號　
公　訴　人　臺灣桃園地方檢察署檢察官
被　　　告　范揚恩


　　　　　　莊羽傑



上列被告因傷害案件，經檢察官提起公訴（107 年度少連偵字第
290 號），本院判決如下：
    主  文
甲○○成年人與少年共同對少年犯傷害罪，處有期徒刑肆月，如
易科罰金，以新臺幣壹仟元折算壹日。
乙○○共同犯傷害罪，處有期徒刑參月，如易科罰金，以新臺幣
壹仟元折算壹日。
    事  實
甲○○為成年人，明知徐○璟、彭○嘉、沈○辰、黃○倫、張○
恩（出生年月依序為民國90年11月、90年7 月、90年6 月、90年
4 月、92年1 月，真實姓名、年籍均詳卷；彭○嘉、沈○辰、黃
○倫、張○恩所觸犯傷害之刑事法律，分別經本院少年法庭裁定
諭知保護處分，下稱另案）於下述行為時，皆為12歲以上未滿18
歲之少年，而乙○○（於下述行為時非屬成年人）與徐○璟前有
糾紛，甲○○、乙○○即與彭○嘉、沈○辰、黃○倫、張○恩共
同基於傷害之犯意聯絡，於107 年7 月19日下午2 時40分許，在
位於桃園市新屋區之八德公園內共同徒手毆打徐○璟，其中甲○
○、乙○○皆出手攻擊徐○璟臉部，致徐○璟受有腦震盪併右頭
皮血腫、胸壁擦挫傷、左腰部擦傷、雙上肢多處擦挫傷、雙下肢
多處瘀挫傷、左耳部擦挫傷等傷害。
    理  由
一、事實認定
    訊據被告甲○○、乙○○均矢口否認有何傷害犯行，被告甲
    ○○辯稱：我沒有動手打告訴人徐○璟，我只有推告訴人的
    眼鏡，動手的都是在場的其他人，我確定乙○○有打告訴人
    等語，被告乙○○則辯稱：我沒有打告訴人，是甲○○和在
    場的其他人打的，甲○○有打告訴人一巴掌等語。經查：
（一）告訴人於上開時、地遭人傷害之時，被告甲○○、乙○○
      與彭○嘉、沈○辰、黃○倫、張○恩等人均在場，且告訴
      人因而受有腦震盪併右頭皮血腫、胸壁擦挫傷、左腰部擦
      傷、雙上肢多處擦挫傷、雙下肢多處瘀挫傷、左耳部擦挫
      傷之傷害等情，業據被告2 人於偵訊、本院準備程序及審
      理中均自承，並據證人徐○璟於警詢、偵訊、本院本案及
      另案審理中、彭○嘉於本院本案及另案審理中、張○恩於
      本院另案審理中皆證述明確（見少連偵字卷第36頁至第38
      頁、第53頁至第54頁、本院訴字卷一第45頁至第50頁、第
      68頁至第70頁、第74頁至第75頁、訴字卷二第74頁至第86
      頁），且有案發現場照片、衛生福利部桃園醫院新屋分院
      桃衛新屋醫診字第0132110519號傷害診斷證明書等在卷可
      稽（見少連偵字卷第43頁至第44頁），先予認定。
（二）告訴人為上開證詞時，皆表示其遭被告等人一陣拳打腳踢
      而無法確認實際動手者為何人。告訴人與被告2 人本無仇
      恨，於本院審理中亦未要求對被告2 人予以嚴懲，實難認
      為其係為構陷被告2 人於罪，冒誣告、偽證罪責而為虛偽
      指述。且在突遭多人攻擊之情形下，難以分辨被告2 人有
      無出手，尚為合理，倘若告訴人係誣指被告2 人犯罪，其
      大可明確描述被告2 人係以何方式對其施加傷害。是以，
      上開告訴人之證述應屬可信。
（三）證人彭○嘉於本院另案審理中證稱：我看到甲○○動手打
      告訴人巴掌，乙○○好像有罵告訴人，接著乙○○就對告
      訴人一陣拳打腳踢；事情結束後當天傍晚，乙○○跟我說
      案發現場沒有監視器，叫我們沒有必要承認等語（見本院
      訴字卷一第69頁），證人張○恩於本院另案審理中則稱：
      之前是乙○○叫我不要把事實告訴法院，當天我有看到甲
      ○○動手推告訴人，乙○○有打告訴人巴掌等語（見本院
      訴字卷一第68頁至第69頁），而其2 人經本院再次確認案
      發過程中實際動手傷害告訴人者為何人，亦均答稱為被告
      甲○○、乙○○（見本院訴字卷一第70頁）。此外，證人
      黃○倫於本院另案審理中固未明確證述被告2 人有毆打告
      訴人之情事，惟其證稱：是乙○○叫我說大家都沒有打告
      訴人，我才這麼說的，因為他們一群人很好，我如果不配
      合這麼講，我怕被欺負等語（見本院訴字卷一第53頁），
      此亦與彭○嘉、張○恩所稱被告乙○○曾要求為不實證述
      乙節相符，進而可推認被告2 人確有毆打告訴人之舉動。
      而彭○嘉、張○恩、黃○倫此部分證述與告訴人上開所述
      互為補強，再輔以上開診斷證明書所載，告訴人所受傷害
      中包含「左耳部擦挫傷」之傷害一情，即已足認被告2 人
      確與彭○嘉、沈○辰、黃○倫、張○恩共同基於傷害之犯
      意聯絡，於上開時、地共同徒手毆打告訴人，且被告2 人
      皆曾出手攻擊告訴人臉部。
（四）被告2 人雖各以上詞為辯，均否認有動手傷害告訴人之情
      節。然其等於上開時、地共同徒手毆打告訴人之事實，經
      本院認定如上，且依被告甲○○於本院準備程序中稱：我
      確定乙○○有徒手用拳頭毆打告訴人臉部等語（見本院審
      訴字卷第52頁），及被告乙○○於本院準備程序及審理中
      稱：是甲○○打告訴人的，當時甲○○跟告訴人在講話，
      講一講甲○○就打告訴人一巴掌等語（見本院審訴字卷第
      89頁至第90頁、訴字卷一第367 頁、訴字卷二第90頁），
      更可互相佐證其2 人確有傷害告訴人之行為。從而，被告
      2 人上開所辯顯屬卸責之詞，皆無從憑採。
（五）另告訴人與黃○倫、張○恩為同國中之學長、學弟，而依
      告訴人於警詢中證稱：遭毆打完後甲○○問我現在就讀哪
      間學校，我感到害怕所以告訴他們我就讀的學校等語（見
      少連偵字卷第37頁）、被告甲○○於偵訊中供稱：他們那
      些小朋友（指彭○嘉、沈○辰、黃○倫、張○恩等人）當
      初都很好，我知道乙○○的女朋友被告訴人追求，乙○○
      就用他女朋友的電話把告訴人約到八德公園，我有問告訴
      人，但其他小朋友比較衝動，過去就直接打了等語（見少
      連偵字卷第118 頁反面），足認被告甲○○知悉告訴人於
      案發當時為中學學生，且大致清楚告訴人與各同案少年之
      關係。而本案起訴書已明確記載被告甲○○係與少年共同
      對少年犯傷害罪，其於本院審理過程中，亦未曾就是否明
      瞭告訴人及各同案少年之年齡一事表示爭執，是認被告甲
      ○○確係基於成年人與少年共同對少年傷害之犯意聯絡，
      而為本案犯行，於此說明。
（六）綜上所述，被告2 人之犯行均堪認定，應依法論科。
二、論罪科刑
（一）行為後法律有變更者，適用行為時之法律。但行為後之法
      律有利於行為人者，適用最有利於行為人之法律，刑法第
      2 條第1 項定有明文。被告甲○○、乙○○行為後，刑法
      第277 條第1 項於108 年5 月29日修正公布，並於同年月
      31日施行，經比較修正前、後之規定，新法除修正罰金刑
      之單位為新臺幣外，亦將罰金刑提高為新臺幣50萬元以下
      罰金，自由刑則提高為5 年以下有期徒刑，顯非有利於被
      告2 人，依刑法第2 條第1 項前段規定，本案應適用修正
      前之行為時法處斷。
（二）被告甲○○為77年12月生，於本案行為時屬年滿20歲之成
      年人，而告訴人為90年11月生，於本案行為時則係12歲以
      上未滿18歲之少年，且如前所述，此節為被告甲○○所知
      悉，是核被告甲○○所為，係犯兒童及少年福利與權益保
      障法（下稱兒少法）第112 條第1 項前段、修正前刑法第
      277 條第1 項成年人故意對少年傷害罪。
（三）被告乙○○為88年12月生，於本案行為時非屬年滿20歲之
      成年人，自無兒少法第112 條第1 項前段規定之適用，是
      核被告乙○○所為，係犯修正前刑法第277 條第1 項傷害
      罪。公訴意旨認被告乙○○所為亦屬「對少年犯傷害罪」
      而應依兒少法第112 條第1 項前段規定加重其刑，容有不
      當，惟因基本社會事實同一，且本院認定之罪名本已記載
      於起訴書證據並所犯法條欄，對被告乙○○亦較有利（即
      僅論傷害罪而不適用兒少法第112 條第1 項前段刑法分則
      加重之規定），足認對其防禦權不生影響，是依刑事訴訟
      法第300 條規定，予以變更論罪法條。
（四）被告2 人與彭○嘉、沈○辰、黃○倫、張○恩就上開犯行
      間，具有犯意聯絡及行為分擔，應依刑法第28條之規定論
      以共同正犯。
（五）兒少法第112 條第1 項前段所明文「成年人與少年共同實
      施犯罪」及「成年人故意對少年犯罪」等2 種加重規定，
      前者係為防止成年人與少年共同犯罪，後者則係為保障少
      年之安全，並補充刑法刑度之不足，各有其立法用意，僅
      為求法條文句之簡潔，始合併於同一條文，並非就同一刑
      罰加重事由或立法目的，而有2 個以上之加重規定，兩者
      間並無競合重疊或擇一適用之關係，是如有2 種之加重事
      由，應依法遞加重之（最高法院96年度台上字第4778號判
      決意旨參照）。被告甲○○為成年人，其對少年徐○璟故
      意犯罪，此情業已說明如前，而與其共同實施犯罪之彭○
      嘉、沈○辰、黃○倫、張○恩，於本案行為時亦均為12歲
      以上未滿18歲之少年，則被告甲○○同時符合兒少法第11
      2 條第1 項前段規定之2 種加重事由，是皆予加重其刑，
      並依刑法第70條規定遞加之。至被告乙○○如前所述，無
      兒少法第112 條第1 項前段規定之適用，公訴意旨認應予
      加重其刑即有誤會，併此指明。
（六）本院審酌被告甲○○、乙○○未能理性處理糾紛，竟夥同
      彭○嘉等4 名少年共同對告訴人施以暴力，欠缺對他人身
      體之尊重，應予非難，並考量被告2 人犯後均矢口否認犯
      罪，且將責任推予他方之犯後態度，及告訴人、告訴代理
      人於本院審理中陳述之意見（見本院審訴字卷第52頁至第
      53頁、訴字卷二第80頁），兼衡被告2 人之智識程度、於
      警詢中自陳之家庭經濟狀況，及其等為本案犯行之動機、
      目的、手段、行為分擔、告訴人所受傷勢等一切情狀，分
      別量處如主文所示之刑，並均依刑法第41條第1 項前段之
      規定，諭知易科罰金之折算標準。
據上論斷，應依刑事訴訟法第299 條第1 項前段、第300 條，判
決如主文。
本案經檢察官劉建良提起公訴，檢察官朱秀晴到庭執行職務。
中    華    民    國   110    年    11    月    11    日
                  刑事第一庭  審判長法  官  鄭吉雄
                                    法  官  陳炫谷
                                    法  官  陳布衣
以上正本證明與原本無異。
如不服本判決應於收受判決後20日內向本院提出上訴書狀，並應
敘述具體理由。其未敘述上訴理由者，應於上訴期間屆滿後20日
內向本院補提理由書(均須按他造當事人之人數附繕本)「切勿逕
送上級法院」。 
                                    書記官  黃政偉
中    華    民    國   110    年    11    月    12    日
附錄論罪科刑法條全文：
修正前中華民國刑法第277條
傷害人之身體或健康者，處三年以下有期徒刑、拘役或一千元以
下罰金。
犯前項之罪因而致人於死者，處無期徒刑或七年以上有期徒刑；
致重傷者，處三年以上十年以下有期徒刑。
兒童及少年福利與權益保障法第112條
成年人教唆、幫助或利用兒童及少年犯罪或與之共同實施犯罪或
故意對其犯罪者，加重其刑至二分之一。但各該罪就被害人係兒
童及少年已定有特別處罰規定者，從其規定。
對於兒童及少年犯罪者，主管機關得獨立告訴。